【裁判字號】    88,訴,4799
【裁判日期】    900731
【裁判案由】    損害賠償
【裁判全文】
臺灣臺北地方法院民事判決  八十八年度訴字第四七九九號
    原      告  甲○○
    被      告  乙○○
右當事人間請求損害賠償事件，本院判決如左：
    主      文
被告應給付原告新台幣壹拾貳萬陸仟伍佰肆拾貳元。
訟費用由被告四分之一負擔，餘由原告負擔。
    事      實
甲、原告方面：
壹、聲明：被告應給付原告新台幣（下同）五十一萬元。
貳、陳述：
  一、被告於民國（下同）八十八年八月十二日中午十二時十五分許，駕駛CM─五八
      三七號自用小客車行經台北市○○路二二四號前，因迴車前未看清有無來車，
      即遽而迴轉，致撞及原告，造成原告受有顏面撕裂傷、左足擦傷並皮膚缺損、
      左大腿擦傷、右大腿擦傷、左腰挫傷等傷害。
  二、詎被告肇事後，竟對原告不聞不問，亦未對原告為任何賠償，為此提起本件訴
      訟，請求被告賠償減少四個月薪資所得二十四萬元、醫藥費五萬元、精神賠償
      十五萬元，日後繼續治療費用七萬元，共計五十一萬元。
  三、被告在原告受傷住院期間，均不聞不問，故原告始提起本件訴訟，因原告須負
      起家庭之責任，其父新已七十餘歲，母親及姊妹均領有智障手冊，然因受傷無
      法工作，經濟來源中斷，其內心甚筧惶恐。
參、證據：提出(一)在職證明影本一份、(二)薪資證明書影本一份、(三)計程車收據影本一
    份、(四)台北醫學院附設醫院診斷證明影本二份、(五)板新醫院診斷證明影本一份、
    (六)里長證明書影本一份、(七)戶口名簿影本一份、(八)殘障手冊影本二份、(九)中華國
    術運動傷害整復協會整復證明書影本一份、(十)估價單影本一份、(十一)醫療費用收據
    影本一份、(十二)八十七年度綜合所得稅核定通知書影本一份為證。
乙、被告方面：
壹、聲明：駁回原告之訴。
貳、陳述：
  一、被告於八十八年八月十二日中午十二時十五分許，駕駛CM─五八三七號自用小
      客車行經台北市○○路二二四號前準備迴轉，當時逆向車道均無來車（因前方
      路口紅燈，所以逆向無來車，才進行迴轉）。詎原告突然由路口衝出，原告看
      見時，即將車輛停止，惟原告並未減速，直接撞及原告所駕駛之自用小客車，
      因而發生車禍。
  二、就肇事責任言，被告並無過失，當日原告行至莊敬路右側車道等待迴轉，因見
      前方對向車道有一輛機車單獨行使，原告欲等其通過後，再行迴轉，因此停在
      車道中線旁，詎被告疏於注意，騎乘機車即向原告所駕自小客車左側車頭擦撞
      ，導致被告機車繼續往前偏斜在路旁，故是被告不注意向原告車道衝撞而來，
      原告受傷係其自己過失所致。
  三、就賠償金額言，原告當時受傷非常輕微，被告當時即將其送醫治療，故其今日
      所提出之任何就醫證明，即非有利單據，有浮報之嫌；而其他請求項目，對輕
      傷者而言，實無需支付如此龐大之賠償金額，就損害賠償金額，應從嚴審核。
參、證據：聲請訊問證人曾人益，並聲請囑託台北市行車事故鑑定委員會、台北市政
    府交通局鑑定肇事責任。
丙、本院依職權向台北市政府警察局交通警察大隊函調系爭車禍道路交通事故處理報
    告表及向財團法人私立台北醫學院附設醫院函查原告病歷資料。
    理      由
一、原告起訴主張被告於八十八年八月十二日中午十二時十五分許，駕駛CM─五八三
    七號自用小客車行經台北市○○路二二四號前，因迴車前未看清有無來車，即遽
    而迴轉，致撞及原告，造成原告受有顏面撕裂傷、左足擦傷並皮膚缺損、左大腿
    擦傷、右大腿擦傷、左腰挫傷等傷害，詎被告於肇事後，對原告不聞不問，亦未
    為任何賠償，為此提起本件訴訟，請求被告賠償減少薪資所得二十四萬元、醫藥
    費五萬元、精神賠償十五萬元，日後繼續治療費用七萬元，共計五十一萬元。
    被告則以當時是被告不注意向原告車道衝撞而來，原告受傷係其自己過失所致，
    被告並無過失；且原告當時受傷非常輕微，其所提之單據，有浮報之嫌等語置辯
    。
二、兩造對於被告於八十八年八月十二日中午十二時十五分許，駕駛CM─五八三七號
    自用小客車行經台北市○○路二二四號前，與原告所騎乘IHY─六０九號機車發
    生車禍，致被告之自小客左前車角擦撞，原告所騎乘之機車左前車頭車輪蓋破裂
    之事實，均不爭執，並有道路交通處理事故調查報告表影本一份可按，自堪信為
    真實。被告辯稱當日其行至莊敬路右側車道等待迴轉，因見前方對向車道有一輛
    機車單獨行使，原告欲等其通過後，再行迴轉，因此停在車道中線旁，詎被告疏
    於注意，騎乘機車即向原告所駕自小客車左側車頭擦撞，導致被告機車繼續往前
    偏斜在路旁，其並無過失等語。經本院依被告聲請囑託台北市行車事故鑑定委員
    會鑑定系爭車禍肇事責任，鑑定結果為根據事故現場圖、車損及雙方筆錄研判，
    被告迴車前未看清確無來車，有台北市車輛行車事故鑑定委員會鑑定意見書在卷
    可按，嗣再經送台北市交通局覆議結果為亦認原告在迴車前未看清確無來車，有
    台北市車輛事故鑑定案件覆議意見書在卷可憑。按汽車迴車前，應暫停並顯示左
    轉燈光或手勢，看清無來往車輛，並注意行人通過，始得迴轉，道路交通安全規
    則第一百零六條第五款定有明文，亦即車輛欲迴轉前，應注意對向直行車輛之動
    態，確定為安全時始可迴轉，並非迴轉前暫停即可認已盡其注意義務。經查，依
    道路交通事故調查報告表事故現場圖所示，肇事後被告之CM─五八三七號橫跨於
    莊敬路雙向車上，右前車角南距分向線一點八公尺，故原告縱使曾停車，其停車
    之位置已足妨礙對向直行車輛之通行，而導致本件車禍之發生，是被告於迴車確
    違反道路交通安全規則第一百零六條第五款之規定，其對本件車禍之發生，為有
    過失，堪予認定。被告辯稱其無過失等語，自不足採。
三、按因故意或過失，不法侵害他人之權利者，負損害賠償責任；不法侵害他人之身
    體或健康者，對於被害人因此喪失或減少勞動能力，或增加生活上之需要時，應
    負損害賠償責任；不法侵害他人之身體、健康、名譽或自由者，被害人雖非財產
    上之損害，亦得請求賠償相當之金額，民法第一百八十四條第一項、第一百九十
    二條第一項、第一百九十五條第一項分別定有明文。本件車禍之發生係因被告之
    過失所致，已如前述，被告既因不法侵害原告之權利，自應負損害賠償之責。茲
    就原告請求之金額，分別審酌如下：
  (一)醫療費用部分：
    (1)原告主張因車禍導致就醫支出醫療費用五萬元，並提出醫療費用收據影本一份
      、中華國術運動傷害整復協會整復證明書影本一份為證。被告則辯稱原告當時
      受傷非常輕微，其所提之單據，有浮報之嫌等語置辯。經查，八十八年八月十
      二日原告發生車禍後，係送至台北醫學院附設醫院急診，依台北醫學院附設醫
      院八十八年九月二日之診斷證明書，其診斷為「顏面撕裂傷、左足擦傷並皮膚
      缺損、左大腿擦傷、右大腿擦傷、左腰挫傷」等傷害，自堪信原告確受有此傷
      害。就原告所提出之醫療費用收據，包含台北醫學院附設醫院、板新醫院及金
      山國術館等之單據，而被告投保之中央產物保險公司經辦人員曾人益結證稱「
      板新醫院的五張收據都可以理賠。台北醫學院九月二日一千三百元、八月二十
      五日一百元、八月二十五日五十元、八月二十四日一千一百一十元、八月二十
      一日一千一百一十元、八月十九日一千二百一十元、九月二日五十元、九月七
      日五十元、九月十八日一百五十元、八月十七日二百三十元、九月二十八日一
      百五十五元、九月七日一百元、九月二十八日一百元、八月十二日三百八十元
      、八月十四日二百一十元、九十六日只能支付一萬五千八百七十二元..... 共
      計可理賠二萬五千四百三十七元。」（本院八十九年五月九日言詞辯論筆錄）
      ，而保險理賠之金額，原告已自保險公司領得理賠償，並同意於訴訟金額中減
      除（本院八十九年六月八日言詞辯論筆錄），故此部分應自原告請求之醫療費
      用五萬元中扣除，原告此部分之請求，並無理由。
    (2)原告請求之醫療費用五萬元扣除已獲保險理賠之二萬五千四百三十七元後，另
      餘請求金額二萬四千五百六十三元，而保險未理賠之部分，依證人曾人益之證
      述為「......  九月十六日只能支付一萬五千八百七十二元，另外病房費用可
      能原告住的是頭等病房，我們只能理賠一萬零八百元（一天一千二百元），伙
      食費用一天一百三十元（共九天）共理賠償一千一百七十元，家屬伙食費二百
      七十元不能理賠償......  國術館一萬八千元不能理賠償，因國術館未經衛生
      署認可。矽膠片沒有醫生的處分，故不能理賠償這部分五千一百八十元之費用
      .....。」（本院八十九年五月九日言詞辯論筆錄）。經查，依原告所提台北
      醫學院附設醫院八十八年九月十六日醫療費用收據，其上列有病房費一萬二千
      六百元，伙食費一千六百二十五元、家屬伙食費用二百七十五元，雖曾人益稱
      病房費一天一千二百元，伙食費一天一百三十元，故其病房費差額一千八百元
      ，伙食費差額四百五十五元保險公司不理賠；然此部分確為原告因被告之侵權
      行為入院治療，而增加生活上需要之費用，依民法第一百九十三條第一項之規
      定，被告應予賠償。至家屬伙食費二百七十五元，則與治療無關，不能向被告
      請求賠償。
    (3)再原告支出矽質片費用五千一百八十元部分，有估價單影本一份為證，原告陳
      稱係依醫囑購買，用以撫平傷口之用（本院八十九年七月十一日言詞辯論筆錄
      ），且經本院依職權函詢台北醫學院附設醫院原告之傷勢是否須使用矽質片，
      該院答覆稱「用矽質片對疤痕的美觀及預後有幫忙」，有台北醫學院附設醫院
      九十年一月二十九日校附醫歷字第六四五號函可按，而依台北醫學院附設醫院
      八十八年九月二日及九月十六日之診斷書所載，原告受有顏面之傷害，則使用
      矽質以撫平傷口，並使疤痕美觀，自有必要，故此部分亦屬原告因被告之侵權
      行為增加生活上需要之費用，被告應賠償之。
    (4)至國術館一萬八千元部分，原告雖提出金山國術館整復證明書及收據等件影本
      為證，然此部分並未經醫師處方，不能認為係治療上所必要之費用，其請求亦
      非可採。
    (5)又原告復請求其日後繼續治療之費用七萬元，然其亦未舉證證明其所受之傷害
      有何仍須日後繼續治療，且治療費用須七萬元，其此部分之請求，亦不足採。
    (6)綜上，原告請求醫療費用七千四百三十五元部分，為有理由，其餘部分，則為
      無理由。
  (二)喪失勞動能力部分：
    請求被告賠償減少四個月薪資所得二十四萬元，並提出在職證明書、薪資證明書
    、八十七年度綜合所得稅核定通知書等件影本為證；被告雖否認在職證明書及薪
    資證明書等私文書之真正，而原告復未舉證證明之；然依被告不爭執真正之八十
    七年度綜合所得稅核定通知書，原告核定所得總額為五十四萬零六百八十三元，
    ，扣除利息部分後，為四十萬二千二百四十元，除以十二，平均每月之收入為三
    萬三千五百二十元，雖被告辯稱車禍係發生於八十八年，而此為八十七年度之綜
    合所得稅核定通知書，應以八十八年度收入為準。然原告陳稱其係從事美容業，
    依八十七年度之綜合所得稅核定通知書中核定課稅所得額之細項資料欄所載，原
    告之薪資來源多為美容業，而原告所提之在職證明書及薪資證明書，亦為夢黛國
    際美容名店所開立，自堪信原告有此工作能力，而通常每月之工作收入為三萬三
    千五百二十元。原告雖主張其每月收入有六萬元，然並未舉證證明之，自不足採
    。再原告自八十八年八月十二日受傷後，於八月十七日、八月十九日、八月二十
    四日、八月三十一日、九月二日均至台北醫學院附設醫院門診治療，嗣於八十八
    年九月七日入院、九月八日手術治療，九月十六日出院，有台北醫學院附設醫院
    診斷證明書影本二可憑，自堪信原告自八十八年八月十二日至九月十六日因受傷
    不能工作，而受有損害，則自八十八年八月十二日至九月十六日，共一個月又五
    日，共損失三萬九千一百零七元。雖原告主張其因右手脫臼四個月無法工作，並
    以金山國術館之整復證明書為證，然此部分並未經醫師處方，不能認為其係因車
    禍受傷有此治療上之需要，況該證明書亦未載明四個月無法工作，此外，原告復
    未舉證證明其確因車禍四個月無法工作，其主張受有四個月不能工作之損失，自
    不足採。故原告依民法第一百九十三條第一項之規定，向被告請求此段時間喪失
    勞動能力之損失三萬九千一百零七元，逾此部分之請求，則為無理由。
  (三)慰撫金：
    原告主張其父親已七十餘歲，母親及姊妹均領有智障手冊，其須負起家庭生活重
    擔，惟受傷期間無法工作，無經濟來源，內心深覺惶恐，惟被告對之不聞不問，
    令其心情及精上更覺痛苦，故請求被告給付精神慰撫金一十五萬元。經查，原告
    係從事美容業，被告係在觀光飯店工作，此各為兩造所自陳，而原告所受之傷害
    為顏面撕裂傷，嗣亦入院進行手術，其為六十七年次，車禍發生時僅二十一歲，
    年輕女子顏面受傷，心情自甚惶恐，兼之原告擔憂其受傷時家中經濟來源，精神
    上確受有相當痛苦，本院斟酌上開情狀認原告請求之慰撫金以八萬元為相當，逾
    此部分之請求，則為無理由。
四、縱上所陳，原告基於民法第一百八十四條第一項、第一百九十三條第一項、第一
    百九十五條第一項侵權行為之法律關係，請求被告給付一十二萬六千五百四十二
    元，為有理由，應予准許，逾此部分，為無理由，應予駁回。
五、結論：原告之訴為一部分有理由，一部分無理由，依民事訴訟法第七十九條但書
    ，判決如主文。
中      華      民      國    九十      年      七      月    三十一    日
                              民事第二庭法      官  吳青蓉
右為正本係照原本作成
如對本判決上訴，須於判決送達後廿日內向本院提出上訴狀
中      華      民      國    九十      年      八      月      一      日
                                        法院書記官  吳芳玉


司法院資訊處製作；財團法人民間司法改革基金會備份。
